【裁判字號】    99,聲再,3
【裁判日期】    990129
【裁判案由】    聲請再審
【裁判全文】
臺灣臺中地方法院刑事裁定               99年度聲再字第3號
再審聲請人  甲○○
即受判決人
上列再審聲請人即受判決人因竊盜等案件，對於中華民國97年11
月28日本院97年度訴字第3117號確定判決(起訴案號：臺灣臺中
地方法院檢察署97年度偵字第13859、15796號)，聲請再審，本
院裁定如下：
    主  文
再審之聲請駁回。
    理  由
一、再審聲請意旨略以：再審聲請人即受判決人 (下稱再審聲請
    人)甲○○(刑事聲請再審狀誤載為廖年池)為非典型憂鬱症
    患者，於中山醫學大學附設醫院就診，並服用安眠藥物史蒂
    諾斯 (Stilnox)，醫師開立診斷證明書表示可能會有夢遊之
    副作用，且臺灣臺北地方法院亦有相同案例，經臺北榮民總
    醫院函覆稱史蒂諾斯 (Stilnox)副作用之一確實會造成意識
    混亂、幻覺、失憶及夢遊症。故再審聲請人在犯案當時極有
    可能因服用史蒂諾斯 (Stilnox)所產生之副作用，影響自我
    控制能力。再審聲請人因未發現前開證據，致未主張有利於
    己之情事，始被判處罪刑確定。為此，依刑事訴訟法第420
    條第1項第6款規定，具狀提起本案再審之聲請云云。
二、按有罪之判決確定後，因發現確實之新證據，足認受有罪判
    決之人應受無罪、免訴、免刑或輕於原判決所認罪名之判決
    者，為受判決人之利益，得聲請再審，刑事訴訟法第420條
    第1項第6款定有明文。而所謂「發現確實之新證據」，係指
    該證據於事實審法院判決前業已存在，為法院、當事人所不
    知，不及調查斟酌，至其後始行發現，且就證據本身形式觀
    察，固不以絕對不須經過調查程序為條件，但必須顯然可認
    為足以動搖原有罪之確定判決，而為受判決人無罪、免訴、
    免刑或輕於原判決所認罪名之判決者為限。亦即該「新證據
    」須可認為確實具有足以動搖原確定判決，而對受判決人為
    更有利判決之「確實性」外，尚須具備該證據係在事實審法
    院於判決前已存在，因未經發現，不及調查斟酌，或審判時
    未經注意，至其後始行發現之「嶄新性」特質，二者不可或
    缺。倘未具備上開「確實性」與「嶄新性」二聲請再審新證
    據之特性，即不能據為聲請再審之原因。而所謂「確實」之
    新證據，指其證據之本身在客觀上可認為真實，毋須經過相
    當調查，即足以動搖原判決，使受刑人得受有利之裁判者而
    言，若在客觀上就其之真實性如何，尚欠明瞭，非經相當之
    調查，不能辨其真偽，即與確實新證據之「確實」含義不符
    ，自難採為聲請再審之理由(最高法院98年度臺抗字第552號
    裁定、85年度臺抗字第308號裁定參照)。次按法院認為聲請
    再審無再審理由者，應以裁定駁回之，刑事訴訟法第434條
    第1項亦有明定。
三、經查：
(一)再審聲請人所為如附表一編號9、10所示之竊盜犯行，係經
    證人張英悌目擊其竊盜犯行後報警，經警循線於民國97年6
    月9日凌晨2時45分許，在行竊現場即臺中市○○區○○路12
    4巷口對面(至善國中旁)查獲，並扣得其所有供竊盜所用如
    附表三所示之物，再審聲請人並於稍後警詢中，供述其行竊
    之經過、竊取之財物，坦認如附表一編號9、10所示之竊盜
    犯行，復就附表一編號7、8所示之竊盜犯行，為有偵查犯罪
    職權之機關或公務員發覺前，向承辦之臺中市警察局第六分
    局西屯派出所警員蔡明堂等人自首而接受裁判，並帶領警員
    至其位於臺中市○○區○○路148巷52號住所內，起獲如附
    表一編號8、9、10部分之相關贓物等情，有再審聲請人97年
    6月9日警詢筆錄、臺中市警察局第六分局搜索扣押筆錄、扣
    押物品目錄表各1份、現場及贓物照片15張在卷可參；又依
    證人張英悌於警詢時證述其目睹再審聲請人行竊過程，其證
    稱：伊第一次發現是97年6月9日凌晨1時50分許，發現有一
    台機車在臺中市○○區○○路124巷對面，駕駛人穿著奇怪
    ，他頭帶安全帽，雙手帶白手套，嘴裡含小支手電筒，敲破
    7370-LV號黑色自小客車前車窗，入內竊取財物，當時伊正
    要前往察看，看到他開該車後車廂，並從裡面拿東西出來，
    伊以為他是車主，之後有救護車經過，因警示燈閃爍，竊嫌
    以為是警方巡邏，馬上騎機車離開，第2次又發現該竊嫌於
    同日凌晨2時30分回到現場，破壞車號9750-UG號自小客車的
    右前車窗，進入車內竊取財物，伊馬上通知警方到場並上前
    查看，警方馬上趕到現場將竊嫌逮捕等語，顯見再審聲請人
    於為附表一編號7至10所示竊盜犯行時，意識清楚，對於外
    界事務之辨別、是非判斷能力，並未因其患有精神疾病而受
    影響，且並無服用安眠藥物史蒂諾斯 (Stilnox)而出現意識
    混亂、精神恍惚或失憶、夢遊等脫序行為。
(二)附表一編號1至6所示竊盜犯行，係再審聲請人帶同警方至各
    行竊現場一一查證，且就案發經過、行竊方法、竊取財物及
    行竊後贓物處理情形，再審聲請人於警詢時均能娓娓細敘，
    有其97年7月2日警詢筆錄附卷可稽，核與證人賴健輝、吳家
    琪、鄧健庭、林工豐、廖顯德、莊閔仲等人警詢所述相符，
    顯見再審聲請人於為附表一編號1至6所示竊盜犯行時，對於
    外界事務之辨別、是非判斷能力，並未因其所述患有精神疾
    病而受影響，並參酌其於短時間內反覆實施多起竊盜犯行，
    而所竊財物性質特殊、相近，顯係特意擇取，況其於竊得如
    附表一編號6所示被害人莊閔仲之信用卡後，猶知持以至附
    表二所示商店消費購物，並在信用卡簽帳單上偽簽「莊閔仲
    」署名盜刷，顯見其思慮並無低於常人，亦無服用精神科藥
    物史蒂諾斯(Stilnox)而出現意識混亂、精神恍惚或失憶、
    夢遊等脫序行為之跡象。
(三)復觀之卷附再審聲請人提出之98年11月4日中山醫學大學附
    設醫院診斷證明書，載明再審聲請人最後一次至該院門診治
    療時間為97年3月20日，距本件再審聲請人如附表一所示竊
    盜、附表二所示盜刷信用卡犯行，至少有1個月以上之時間
    ，再審聲請人於犯案時是否仍有持續服用安眠藥物史蒂諾斯
    (Stilnox)，即屬有疑；參以再審聲請人於警詢坦認其係因
    不想向家裡拿錢才為竊盜犯行等語，於本院審理時供認伊是
    為了出國遊玩才犯罪的等語，再審聲請人聲請再審辯稱其係
    服用安眠藥物史蒂諾斯(Stilnox)之副作用影響而為本件犯
    行，自難採信。
(四)再者，原審法院就再審聲請人為上揭犯行時之精神狀態，經
    依職權將再審聲請人送請行政院衛生署草屯療養院鑑定結果
    ，認：「精神狀態檢查：‧‧‧廖員會談內容和筆錄所載大
    致相同，透露自己想去大陸遊玩，又不敢跟家人索錢，缺錢
    花用，才會有偷竊的念頭。但犯行當日是因喝酒和服用精神
    科藥物後才會出現脫序行為，對於犯行細節表示記不清楚，
    詢問廖員何以當日攜帶工具外出，以及其後變賣贓物之事，
    則不願多談。對於盜刷信用卡和偽造文書等犯行亦以同樣態
    度回應。廖員於會談期間一再強調自己有精神方面的問題，
    近幾年精神狀態就不好，但無法具體描述何謂精神不好，也
    無法清楚說明自覺如何不適，對於所服用精神科藥物之種類
    和計量無法清楚描述。廖員言談閃爍，有避重就輕合理化自
    身行為的傾向，將犯行責任歸諸酒精和藥物的影響，忽略自
    身所應承擔的責任。於鑑定期間未觀察到明顯精神症狀或是
    偏離現實之情形。結論：於鑑定期間未觀察到廖員有明顯精
    神症狀，可切題回應，語言理解能力、現實感未見明顯缺損
    ，廖員也可描述犯行前後之細節，未見明顯記憶受損。本院
    推估在犯行當時，廖員對於外界事物之知覺理會與判斷作用
    ，以及自由決定意思之能力，應未較普通人之平均程度顯然
    減退，鑑定認為廖員犯行當時未因精神障礙或其他心智缺陷
    ，致其辨識行為違法或依其辨識而行為之能力顯著減低。」
    ，有該院97年10月15日草療精字第8996號函檢附之刑事鑑定
    報告書1份附於原審卷內可稽。且經原審審理時予以提示並
    告以要旨，再審聲請人亦表明無意見，復據原審稽核上開刑
    事鑑定報告書之內容，該院精神科專科醫師於鑑定前，業已
    詳閱原審函送之偵查卷、起訴書，對於再審聲請人犯罪過程
    充分瞭解，且與再審聲請人進行臨床會談，以瞭解再審聲請
    人個人史、疾病史等，再針對再審聲請人身體、心理及精神
    狀態進行檢查，始完成精神狀態相關因素之分析，該鑑定過
    程嚴謹且有精神醫學之依據，應具有高度可信性。而原審判
    決審酌再審聲請人犯罪之情狀，及其於犯罪後於警詢、偵訊
    及審判過程中所為之供述，及上開鑑定結果，認再審聲請人
    於案發時之精神狀況尚未達因精神障礙或其他心智缺陷，致
    不能辨識其行為違法或欠缺依其辨識而行為之能力，或因上
    開之原因，致其辨識行為違法或依其辨識而行為之能力，顯
    著減低之程度，詳為說明再審聲請人於該案辯稱伊有精神疾
    病，有時候會精神恍惚，之前有在臺中榮總看過精神科云云
    ，不足採信之理由，雖未指明精神科藥物種類及其副作用為
    何，惟不影響原審就再審聲請人於案發時精神狀況之認定。
    是以，本件再審聲請人提出之證據明顯缺乏可認為確實具有
    足以動搖原確定判決，而對受判決人為更有利判決之「確實
    性」，亦缺乏具備該證據係在事實審法院於判決前已存在，
    因未經發現，不及調查斟酌，或審判時未經注意，至其後始
    行發現之「嶄新性」特質，自非屬刑事訴訟法第420條第1項
    第6款之「新證據」甚明，不能據為聲請再審之原因。
四、綜上所述，本件再審聲請人所舉之聲請再審理由，核與上揭
    刑事訴訟法規定之得聲請再審情形不符，本件再審之聲請，
    顯無理由，自應予駁回。
五、據上論斷，應依刑事訴訟法第434條第1項規定，裁定如主文
    。
中    華    民    國    99    年    1     月    29    日
                  刑事第十七庭  法  官  簡芳潔
以上正本證明與原本無異。
如不服本裁定，應於收受送達後5日內向本院提出抗告狀。（應
附繕本）
                                書記官  呂苗澂
中    華    民    國    99    年    1     月    29    日
附表一：
┌──┬──────┬──────┬───────────────┐
│編號│時間        │地點        │竊盜方法及竊取財物價值(新臺幣)│
├──┼──────┼──────┼───────────────┤
│ 1. │97年4月20日 │臺中市西屯區│甲○○攜帶如附表三所示之物，於│
│    │下午6時30分 │臺中港路3段 │左開時間、地點，以附表三編號8 │
│    │起至晚間9時5│199號前     │所示之中心沖破壞賴健輝所有OK-0│
│    │分間之某時  │            │639號自小客車前車窗玻璃後，以 │
│    │            │            │螺絲起子、剪刀等工具，竊取賴健│
│    │            │            │輝置於車內之JVC汽車音響1臺(價 │
│    │            │            │值3,000元)。                  │
├──┼──────┼──────┼───────────────┤
│ 2. │97年4月21日 │臺中市西屯區│甲○○攜帶如附表三所示之物，於│
│    │凌晨5時30分 │福興路152號 │左開時間、地點，以附表三編號8 │
│    │起至下午4時 │前          │所示之中心沖破壞吳家琪所駕駛31│
│    │間之某時    │            │82-FW號自用小客車(車主係潘建碩│
│    │            │            │)左前車窗玻璃，以螺絲起子、剪 │
│    │            │            │刀等工具竊取吳家琪置於車內之衛│
│    │            │            │星導航1臺 (價值15,000元)後，持│
│    │            │            │至臺中市○○路與東光路口跳蚤市│
│    │            │            │場以1,000元之代價出售予綽號「 │
│    │            │            │阿強」之男子。                │
├──┼──────┼──────┼───────────────┤
│ 3. │97年5月5日下│臺中市西屯區│甲○○攜帶如附表三所示之物，於│
│    │午3時40分起 │市○○○路27│左開時間、地點，以如附表三編號│
│    │至晚間6時40 │9號前       │8所示之中心沖破壞鄧健庭所駕駛 │
│    │分間之某時  │            │0695-GA號自小客車右前車窗玻璃 │
│    │            │            │，以螺絲起子、剪刀等工具，竊取│
│    │            │            │鄧健庭所有置於車內之衛星導航1 │
│    │            │            │臺 (價值5,000元)及高速公路回數│
│    │            │            │票5張(共200元)後，持至臺中市太│
│    │            │            │原路與東光路之跳蚤市場，將上開│
│    │            │            │竊得之衛星導航以1,000元之代價 │
│    │            │            │出售予綽號「阿強」之男子。    │
├──┼──────┼──────┼───────────────┤
│ 4. │97年5月16日 │臺中市西屯區│甲○○攜帶如附表三所示之物，於│
│    │下午1時起至 │天佑街(靠近 │左開時間、地點，持如附表三編號│
│    │同時58分間之│中工二路)   │8所示之中心沖破壞由林工豐所駕 │
│    │某時        │            │駛9531-QQ號、向格上汽車租賃股 │
│    │            │            │份有限公司所承租之小客車右前車│
│    │            │            │窗玻璃，以螺絲起子、剪刀等工具│
│    │            │            │，竊取車內液晶螢幕及汽車音響各│
│    │            │            │1臺 (價值約67,863元)後，持至臺│
│    │            │            │中市○○路與東光路之跳蚤市場，│
│    │            │            │以5,000元之價格出售予綽號「阿 │
│    │            │            │強」之男子。                  │
├──┼──────┼──────┼───────────────┤
│ 5. │97年5月17日 │臺中市西屯區│甲○○攜帶如附表三所示之物，於│
│    │凌晨5時10分 │逢甲路253巷 │左開時間、地點，持如附表三編號│
│    │許          │35號前      │8所示之中心沖破壞廖顯德所有099│
│    │            │            │5-LC號自小客車左前車窗玻璃後，│
│    │            │            │竊取車內放置之2,000元，得手後 │
│    │            │            │離去。                        │
├──┼──────┼──────┼───────────────┤
│ 6. │97年5月25日 │臺中市西屯區│甲○○攜帶如附表三所示之物，於│
│    │凌晨0時起至4│長安路1段152│左開時間、地點，持如附表三編號│
│    │時間某時    │號前        │8所示之中心沖破壞莊閔仲所有517│
│    │            │            │8-SC號自小客車右前車窗玻璃，竊│
│    │            │            │取莊閔仲置於車內SONY牌攝影機1 │
│    │            │            │臺(價值35,000元，已發還被害人)│
│    │            │            │、撞球桿1組(價值17,000元，已發│
│    │            │            │還被害人)、富邦銀行信用卡、中 │
│    │            │            │國信託銀行信用卡及臺中商業銀行│
│    │            │            │金融卡各1張，並持上開竊得之富 │
│    │            │            │邦銀行信用卡於附表二所示之時間│
│    │            │            │、地點盜刷(盜刷情形詳如附表二)│
│    │            │            │。                            │
├──┼──────┼──────┼───────────────┤
│ 7. │97年6月9日凌│臺中市西屯區│甲○○攜帶如附表三所示之物，於│
│    │晨1時45分許 │至善路124巷 │左開時間、地點，持如附表三編號│
│    │            │口          │8所示之中心沖破壞黃火炎所有983│
│    │            │            │2-MV號自小客車左前車窗玻璃後，│
│    │            │            │以螺絲起子、剪刀等工具，竊取黃│
│    │            │            │火炎置於車內之超音速牌測速器1 │
│    │            │            │只(價值1,000元)及Conquer牌汽車│
│    │            │            │音響1臺(價值3,000元)，得手後離│
│    │            │            │去。                          │
├──┼──────┼──────┼───────────────┤
│ 8. │97年6月9日凌│臺中市西屯區│甲○○攜帶如附表三所示之物，於│
│    │晨1時45分許 │至善路124巷 │左開時間、地點，持如附表三編號│
│    │            │口對面      │8所示之中心沖破壞黃聖豪所有6V-│
│    │            │            │6391號自小客車右前車窗玻璃，再│
│    │            │            │以螺絲起子、剪刀等工具，竊取黃│
│    │            │            │聖豪置於車內之皮包1只 (價值500│
│    │            │            │元，內有身分證、健保卡各1張)、│
│    │            │            │測速器1臺(價值3,000元)、國際牌│
│    │            │            │音響主機1臺(價值8,000元)，得手│
│    │            │            │後離去(皮包及內含證件、測速器 │
│    │            │            │、音響主機已發還被害人)。     │
├──┼──────┼──────┼───────────────┤
│ 9. │97年6月9日凌│臺中市西屯區│甲○○攜帶如附表三所示之物，於│
│    │晨1時50分許 │至善路124巷 │左開時間、地點，持如附表三編號│
│    │            │對面        │8所示之中心沖破壞吳俊佑所有957│
│    │            │            │0-UG號自小客車右前車窗玻璃，再│
│    │            │            │以螺絲起子、剪刀等工具竊取吳俊│
│    │            │            │佑置於車內之GPS衛星導航1臺 (價│
│    │            │            │值7,000元)、JCV音響1臺(價值3,2│
│    │            │            │00元)、測速器1臺(價值6,400元) │
│    │            │            │、B群1瓶(價值200元)及皮包1只( │
│    │            │            │價值4,000元)，得手後離去(以上 │
│    │            │            │被竊之物已全數發還被害人)。   │
├──┼──────┼──────┼───────────────┤
│ 10. │97年6月9日凌│臺中市西屯區│甲○○攜帶如附表三所示之物，於│
│    │晨1時50分許 │至善路124巷 │左開時間、地點，持如附表三編號│
│    │            │對面        │8所示之中心沖破壞李宗儒所有737│
│    │            │            │0-LV號自小客車右前車窗玻璃，再│
│    │            │            │以螺絲起子、剪刀等工具竊取李宗│
│    │            │            │儒置於車內之GPS衛星導航1臺(價 │
│    │            │            │值20,000元)、測速器1臺(價值4,0│
│    │            │            │00元)、USB傳輸線1條(價值100元)│
│    │            │            │、衛星導航腳座1臺(價值100元)及│
│    │            │            │手提包1只(價值500元)，得手後離│
│    │            │            │去(以上被竊之物已全數發還被害 │
│    │            │            │人)。                         │
└──┴──────┴──────┴───────────────┘
附表二：
┌────────────────────────────┐
│臺北富邦銀行卡號：0000000000000000                      │
├──┬──────┬────┬────┬────────┤
│編號│日期        │商店名稱│盜刷金額│盜刷情形        │
│    │            │        │(新臺幣)│                │
├──┼──────┼────┼────┼────────┤
│ 1. │97年5月25日 │臺中市西│ 2,250元│甲○○於左開時間│
│    │凌晨2時29分 │屯區逢甲│        │，持竊得之莊閔仲│
│    │            │路192號 │        │臺北富邦銀行信用│
│    │            │松青超市│        │卡於左開地點冒名│
│    │            │雅適店  │        │盜刷消費2,250元 │
│    │            │        │        │，並在一式二聯之│
│    │            │        │        │信用卡簽帳單持卡│
│    │            │        │        │人簽名欄偽簽「莊│
│    │            │        │        │閔仲」署押1枚。 │
├──┼──────┼────┼────┼────────┤
│ 2. │97年5月25日 │臺中市西│ 7,138元│甲○○於左開時間│
│    │凌晨3時9分  │屯區青海│        │，持竊得之莊閔仲│
│    │            │路2段207│        │臺北富邦銀行信用│
│    │            │之18號家│        │卡於左開地點冒名│
│    │            │樂福公司│        │盜刷消費7,138元 │
│    │            │青海店  │        │，並在一式二聯之│
│    │            │        │        │信用卡簽帳單持卡│
│    │            │        │        │人簽名欄偽簽「莊│
│    │            │        │        │閔仲」署押1枚。 │
├──┼──────┼────┼────┼────────┤
│ 3. │97年5月25日 │臺中市西│ 4,708元│甲○○於左開時間│
│    │凌晨3時36分 │屯區青海│        │，持竊得之莊閔仲│
│    │            │路2段287│        │臺北富邦銀行信用│
│    │            │號逢甲何│        │卡於左開地點欲冒│
│    │            │藥局    │        │名盜刷消費4,708 │
│    │            │        │        │元，嗣因銀行授權│
│    │            │        │        │認證系統察覺異常│
│    │            │        │        │未交易成功。    │
├──┴──────┴────┴────┴────────┤
│盜刷金額合計：9,388元                                   │
└────────────────────────────┘
附表三：
┌──┬──────────────────┐
│編號│名稱及數量                          │
├──┼──────────────────┤
│ 1. │電動螺絲起子1支                     │
├──┼──────────────────┤
│ 2. │手電筒1支                           │
├──┼──────────────────┤
│ 3. │螺絲起子2支(十字)                   │
├──┼──────────────────┤
│ 4. │螺絲起子1支(一字)                   │
├──┼──────────────────┤
│ 5. │美工刀1支                           │
├──┼──────────────────┤
│ 6. │瑞士小刀1支                         │
├──┼──────────────────┤
│ 7. │剪刀1支                             │
├──┼──────────────────┤
│ 8. │中心沖(油壓)1支                     │
└──┴──────────────────┘

司法院資訊處製作；財團法人民間司法改革基金會備份。
